【裁判字號】    98,交聲,286
【裁判日期】    980525
【裁判案由】    違反道路交通管理處罰條例聲明異議
【裁判全文】
臺灣士林地方法院交通事件裁定
原處分機關  交通部公路總局臺北區監理所基隆監理站
異  議  人  甲○○
即受處分人
                      指定送達.
上列異議人即受處分人因違反道路交通管理處罰條例案件，對於
原處分機關於民國98年3月9日所為之基監字第裁42-ZAQ072503號
裁決書 (舉發違反道路交通管理事件通知單案號：內政部警政署
國道公路警察局公警局交字第ZAQ072503 號），聲明異議，本院
裁定如下：
    主  文
原處分撤銷。
    理  由
一、按汽車行駛於應繳費之公路、橋樑、隧道或輪渡，不依規定
    繳費者，處汽車所有人或駕駛人新臺幣（下同）3, 000元以
    上6,000 元以下罰鍰，並追繳欠費，道路交通管理處罰條例
    第27條第1 項定有明文。次按汽車行駛高速公路，於駛進收
    費站前，應依標誌指示預為減速慢行，並依規定標誌、標線
    、號誌指示或交通勤務警察指揮順序行駛過站繳費，高速公
    路及快速公路交通管制規則第23條定有明文。又按汽車通行
    於應繳通行費之公路，經收費站不依規定繳費者，徵收機關
    應向其追繳通行費及加收追繳作業費用。前項追繳作業費用
    包含車籍資料查詢費、照片費、帳單列印費、掛號郵資費、
    人工作業費及繳款手續費，各該費用由徵收機關核定之。有
    第1 項違規行為者，另由公路主管機關依道路交通管理處罰
    條例第27條規定處罰之，公路通行費徵收管理辦法第15條亦
    定有明文。而車輛不依規定繳納通行費，營運單位應依高速
    公路局查明之車籍資料，製發「補繳通行費及作業處理費通
    知單」，追繳通行費並加收作業處理費用，另用路人應依「
    補繳通行費及作業處理費通知單」所列金額及繳費期限完成
    補繳，逾補繳期限截止日未繳納者，依法舉發，交通部臺灣
    區○道○○○路局電子收費申裝及欠費追繳作業注意事項第
    13 條 第2 項、第17條同定有明文。
二、原處分意旨略以：異議人即受處分人甲○○駕駛其所有車號
    2G-0241 號自小客車於97年10月25日21時24分許，行經國道
    高速公路泰山收費站北上時，因未申裝ETC 電子收費系統卻
    行駛於電子收費車道，而有未依規定繳費之違規事實，經遠
    通電收股份有限公司依異議人之車籍地址臺北縣汐止市○○
    街73巷9 弄10號合法送達補繳通知後，異議人仍未於補繳期
    限內繳納，而有「汽車行駛於應繳費之公路不依規定繳費」
    之違規事實，經原處分機關認定違規事實明確，爰依道路交
    通管理處罰條例第27條第1 項之規定，裁處異議人3,000 元
    之罰鍰等語。
三、異議意旨略以：異議人係於前揭時、地誤闖ETC 車道，遭罰
    款600 元已經繳款結案，然通行費40元之罰單異議人迄未收
    到，前開違規車輛之車籍地址為異議人老家，因工作暫居他
    處，每隔一段時間均會返回查看卻未曾收受任何補繳通行費
    之通知書，且異議人於幾年前有向監理機關陳報通訊居所臺
    北縣汐止市○○○路347 號，亦未在該址收受任何補繳通知
    單，以致無從補繳，為此，聲明異議云云。
四、經查：
  (一)本件異議人於前揭時地，駕駛前開車輛，行經電子收費車道
    未依規定繳納通行費一節並不爭執，復有卷附之高速公路局
    委託遠通電收公司辦理電子收費業務送達證書（高速公路通
    行費催繳通知單）、裁決書各一份在卷可佐，堪信為真實。
  (二)按送達，於應受送達人之住居所、事務所或營業所為之，行
    政程序法第72條第1 項定有明文。查高速公路局委託遠通電
    收公司雖於97年11月20日依異議人之車籍地址即臺北縣汐止
    市○○街73巷9 弄10號以郵務送達「高速公路通行費催繳通
    知單」（下簡稱前開催繳通知單），經汐止郵局97年11月24
    日、25日按址投遞2 次，因異議人均不在，於26日依規定作
    成郵務送達通知書2 份，1 份黏貼於應送達處所門首，另1
    份置於應受送達處所大門門縫內（該址未設置信箱）完成寄
    存送達，相關郵件寄存於汐止社后郵局，異議人迄未前往領
    取等情，此有車籍資料、交通部臺灣區○道○○○路局泰山
    收費站98年3 月5 日高泰業字第0980000692號函暨高速公路
    局委託遠通電收公司辦理電子收費業務送達證書、中華郵政
    股份有限公司基隆郵局98年3 月27日基郵字第0980200074號
    函各1 份在卷可稽。
  (三)然按汽車所有人名稱、住所等如有變更，應向公路監理機關
    辦理登記，固經道路交通安全規則第23條第1 項所明定。再
    依公路監理電腦系統車輛車籍及駕駛人駕籍增設「通信地址
    」欄位作業注意事項 (下稱注意事項)第1條規定：「車主、
    駕駛人依規定向公路監理機關申領之車輛牌照、駕駛執照，
    係以戶籍住所為登記地址；基於社會現況及便民原則，並因
    應車主、駕駛人需要，於公路監理電腦系統車籍及駕籍檔中
    增列通信地址，以利公路監理機關各項通知單之寄達，特訂
    定本注意事項」；第6 條另規定：「公路監理機關受理車主
    、駕駛人申請增設『通信地址』後，應立即登載於公路監理
    電腦系統之車籍及駕籍檔中；爾後各項便民服務之通知事項
    及汽車燃料使用費繳款通知、汽車使用牌照稅繳款通知及違
    規通知單、裁決書之送達，【皆以通信地址寄發】」。亦即
    一旦經車主或駕駛人申請增設「通信地址」，公路監理機關
    自應登載於電腦系統之車籍及駕籍檔中，爾後相關通知事項
    、繳款通知書、違規通知書、裁決書之送達均應按「通信地
    址」為之至明。
  (四)惟查本件異議人早於91年4 月29日向監理機關申請增設通信
    地址為臺北縣汐止市○○○路347 號，且該通信地址目前仍
    可正常使用，並無經公路監理機關因曾遭退回2 次紀錄而自
    動註銷之情，此有交通部公路總局臺北區監理所基隆監理站
    98年5 月4 日北監基四字第0986004573號函覆暨附件，及異
    議人所提出98年度全期使用牌照稅繳款書1 份在卷可按，準
    此，公路監理電腦系統中之車籍檔中，理應有異議人通信地
    址之增設，而前開催繳通知單亦屬便民服務之通知事項及監
    理機關所轄各項通知單之範籌，是以，高速公路局委託遠通
    電收公司辦理催繳電子收費業務時，應依前開規定以及前揭
    交通部臺灣區○道○○○路局電子收費申裝及欠費追繳作業
    注意事項第13條第2 項之規定，按異議人前開通信地址送達
    前開催繳通知書始為適法至為灼然。詎高速公路局委託遠通
    電收公司辦理本件催繳電子收費業務時卻未按異議人之通信
    地址送達前開催繳通知書，其送達程序顯不合法，自無從遽
    認異議人有未依交通部臺灣區○道○○○路局電子收費申裝
    及欠費追繳作業注意事項第17條之規定於補繳期限截止日未
    繳納之情，應依法舉發並予裁罰。從而，原處分機關以異議
    人駕駛上開車輛行駛於應繳費之公路不依規定繳費之違規行
    為，裁處罰鍰3,000 元，於法尚有未洽。
  (五)綜上所述，高速公路局委託遠通電收公司辦理電子收費業務
    時，未依前揭規定按異議人之通信地址送達前開催繳通知書
    ，以致異議人無從收受通知書之送達，原處分機關自不得逕
    依道路交通管理處罰條例第27條第1 項之規定裁處異議人新
    臺幣3,000 元之罰鍰，從而，原處分機關所為之裁決書內容
    既有前揭未妥之處，本院自應將原處分予撤銷，以資適法。
    至異議人就前開違規事件究否應予裁罰，尚應由原處分機關
    依據適法程序送達後再為合法妥適之處置，並非不予罰處，
    是本件不應為不予裁罰之諭知，併此敘明。
五、據上論斷，應依道路交通案件處理辦法第20條前段，裁定如
    主文。
中    華    民    國    98    年    5     月    25    日
                  交通法庭    法  官      黃欣怡
以上正本證明與原本無異。
如不服本裁定應於送達後5 日內向本院提出抗告狀。
                              書記官      陳慧玲
中    華    民    國    98    年    5     月    27    日


司法院資訊處製作；財團法人民間司法改革基金會備份。
